【裁判字號】    97,訴,1106
【裁判日期】    980211
【裁判案由】    強盜
【裁判全文】
臺灣桃園地方法院刑事判決          97年度訴字第1106號
公  訴  人  臺灣桃園地方法院檢察署檢察官
被      告  甲○○
指定辯護人  本院公設辯護人丙○○
上列被告因強盜案件，經檢察官提起公訴（97年度偵字第9260號）
，本院判決如下：
    主  文
甲○○犯搶奪罪，累犯，處有期徒刑拾月。
    事  實
一、甲○○前因竊盜案件，經本院於民國96年5 月28日，以95年
    度易字第1213號判處有期徒刑8 月確定，再經減刑為有期徒
    刑4 月，甫於96年7 月16日縮刑期滿執行完畢，仍不知悔悟
    。詎甲○○於97年4 月2 日上午8 時許，在桃園縣平鎮市○
    ○路36巷10弄10號乙○○住處，以新臺幣（下同）1 百元之
    代價，自行拉開上衣露出胸罩供乙○○觀賞，詎於乙○○交
    付1 百元後，見乙○○內衣口袋尚有其他現金，且見乙○○
    （民國17年5 月3 日生）獨居又年邁，行動不便，竟基於意
    圖為自己不法所有之搶奪犯意，趁其未及防備之際，徒手使
    用不法腕力將乙○○推倒，致乙○○跌倒在地及內衣口袋撕
    破，惟尚未達到難以抗拒之程度，以奪取乙○○內衣左胸口
    袋之財物，取走新臺幣六千七百元及人民幣一千元後逃逸。
    嗣經報警處理後，始循線查獲上情。
二、案經乙○○訴由桃園縣政府警察局平鎮分局報請臺灣桃園地
    方法院檢察署檢察官偵查起訴。
    理由
一、證據能力
    (一)按被告之自白，須非出於強暴、脅迫、利誘、詐欺、疲勞
      訊問、違法羈押或其他不正方法，且與事實相符者，得為
      證據，刑事訴訟法第156 條第1 項定有明文。被告就其等
      各自於偵查及審理中所為之供述，並未有上開規定所列之
      不正方法等情，並不爭執，且被告上開供述中屬不利己之
      陳述部分（即自白），與本院依法定調查程序調查各項證
      據方法後所證明之事實相符，是其等上開不利己供述，有
      證據能力。
    (二)按「被告以外之人於審判外之言詞或書面陳述，除法律有
      規定者外，不得作為證據」，刑事訴訟法第159 條第1 項
      定有明文。是告訴人乙○○於司法警察調查中之所為陳述
      ，應認無證據能力。
    (三)本院認定事實所引用之下列證據資料（包含供述證據、文
      書證據、物證等），並無證據證明係公務員違背法定程序
      所取得。又被告及其選任辯護人、檢察官於本院審判期日
      中對本院所提示之被告以外之人審判外之供述，包括供述
      證據、文書證據等證據，就證據能力均未表示爭執，而迄
      至言詞辯論終結前亦未再聲明異議，經核亦無顯有不可信
      之情況與不得作為證據之情形，本院審酌上開證據資料製
      作時之情況，尚無違法不當及證明力明顯過低之瑕疵，認
      為以之作為證據應屬適當，是依刑事訴訟法第159 條至第
      159 條之5 規定，本院所引用之供述證據及文書證據等，
      如下揭所示均有證據能力，合先敘明。
二、認定犯罪事實所憑之證據及認定之理由：
    (一)訊據被告甲○○坦承於前開時、地，有徒手使用不法腕力
      將乙○○推倒，以奪取被害人乙○○內衣左胸口袋之財物
      ，核與證人即被害人乙○○於檢察官面前及本院審理中之
      證述大致相符，復有贓物認領保管單1 紙及被害人手腳受
      傷等照片6 幀在卷可查，足認被告上開自白與事實相符，
      堪予採信。
    (二)本件公訴人認被告甲○○涉有刑法第328 條第1 項之強盜
      罪嫌，係以被害人乙○○為年齡高達八十歲之獨居老人，
      而其行動不便，其自稱有高血壓之症狀，以及被害人於本
      院審理中之證述遭被告以強暴手段壓制其胸部在地，而沒
      有力氣反抗，被告於此狀態下強取被害人內衣口袋之現金
      等語 (見97年訴字1106號院卷第36頁)為 其主要論據。訊
      據被告堅決否認有強盜犯行，辯稱略以：沒有壓被害人在
      地。我承認有搶錢，但沒有使用暴力，使被害人不能反抗
      等語 (見97年訴字1106號院卷第26頁，第36頁)。 經查：
      1.本件事實認定之主要爭點，係被告所使用之手段，是否
      已致告訴人不能抗拒之程度？按告訴人之告訴，係以使被
      告受刑事訴追為目的，是其陳述是否與事實相符，仍應調
      查其他證據以資審認 (最高法院52年台上字第1300 號判
      例參照)。 職是，不應僅以告訴人之指訴遂認定被告使用
      之手段，已致告訴人不能抗拒之程度。
      2.復按刑事訴訟上證明之資料，無論其為直接證據或間接
      證據，均須達於通常一般之人均不致有所懷疑，而得確信
      其為真實之程度，始得據為有罪之認定，若其關於被告是
      否犯罪之證明未能達此程度，而有合理之懷疑存在時，致
      使無從形成有罪之確信，在刑事訴訟「罪疑唯輕」、「無
      罪推定」原則下，依據「罪證有疑，利於被告」之證據法
      則，即不得遽為不利被告之認定，最高法院76年台上字第
      4986號判例意旨曾強調此一原則，足資參照。又按最高法
      院於92年9 月1 日刑事訴訟法修正改採當事人進行主義精
      神之立法例後，特別依據刑事訴訟法第161 條第1 項規定
      （檢察官就被告犯罪事實，應負舉證責任，並指出證明之
      方法），再次強調謂：「檢察官對於起訴之犯罪事實，應
      負提出證據及說服之實質舉證責任。倘其所提出之證據，
      不足為被告有罪之積極證明，或其指出證明之方法，無從
      說服法院以形成被告有罪之心證，基於無罪推定之原則，
      自應為被告無罪判決之諭知」等語（最高法院92年台上字
      第128 號判例意旨參照）。此即學說上所稱基於嚴格證明
      法則下之「有罪判決確信程度」，對於被告是否犯罪之證
      據應證明至「無庸置疑」之程度，否則，於無罪推定原則
      下，被告自始被推定為無罪之人，對於檢察官所指出犯罪
      嫌疑之事實，並無義務證明其無罪，即所謂不「自證己罪
      原則」，而應由檢察官負提出證據及說服之責任，如檢察
      官無法舉證使達有罪判決之確信程度，以消弭法官對於被
      告是否犯罪所生之合理懷疑，自屬不能證明犯罪，應為有
      利於被告之認定。
      3.本院斟酌被害人衣服被撕破、手腳挫傷等照片及診斷證
      明書所載被害人僅四肢挫傷並無胸部挫瘀傷或骨折，可見
      被害人即告訴人處上開事實情況之下，是否因被告所使用
      之手段，已達不能抗拒之程度，不無研求餘地。又綜觀
      本件事實經過，被告為奪取被害人之財物，與被害人僅發
      生短暫之肢體接觸，且被害人未加反抗，是因無法反抗或
      不及反抗，亦難依本案所呈現之證據而遽認定為已達不能
      反抗之程度。且被害人乙○○為年齡高達八十歲之獨居老
      人，而其行動不便，其自稱有高血壓之症狀，被告欲奪取
      其財物，本不需使用暴力即能達成其目的。基於「罪證有
      疑，利於被告」之證據法則，應做有利於被告之認定，認
      被告所使用之手段，尚未達到不能抗拒之程度。
    (三)綜上，本件被告強取財物之事證明確，被告犯行堪以認定
      ，自應依法論科。
三、論罪科刑部份：
    按強盜罪之構成，以其實施之強暴、脅迫，已達於使人不能
    抗拒之程度為必要，倘其取物所實施之強暴、脅迫手段，尚
    未使人達於不能抗拒之程度，僅能依其情形論以搶奪或恐嚇
    取財罪名，尚難以強盜論擬。( 最高法院82年度台上字第11
    1號判決參照。)復按搶奪罪以乘人不及抗拒，公然掠取其財
    物為成立要件，雖掠奪之際或不免於暴行，然與強盜罪之暴
    行，必須至使人不能抗拒之情形，迥然有別。(最高法院32
    上字第2181號判例 )查本件被告以意圖為自己不法所有之搶
    奪犯意，趁被害人未及防備之際，徒手使用不法腕力強取被
    害人財物，其雖使用不法腕力將被害人乙○○推倒，以奪取
    其財物，惟尚未達到不能抗拒之程度，核其所為，係犯刑法
    第325條第1項搶奪罪，而公訴人認被告涉犯同法第328 條第
    1 項強盜罪，尚有未合，惟因兩者基本社會事實同一，爰依
    法變更起訴法條。被告有如事實欄所載犯罪科刑及執行之紀
    錄，有臺灣高等法院被告前案紀錄表1 份在卷可稽，其受有
    期徒刑執行完畢後，5 年以內故意再犯本件有期徒刑以上之
    罪，屬累犯，應依刑法第47條第1 項規定加重其刑。爰審酌
    被告犯罪之動機、手段、所搶奪財物之價值，兼衡其犯行對
    被害人造成之損害程度，及其犯後態度等一切情狀，量處如
    主文所示之刑，以資懲儆。
據上論斷，依刑事訴訟法第299 條第1 項前段、第300 條，刑法
第325 條第1 項、第47條，判決如主文。
本案經檢察官黃怡菁到庭執行職務。
中    華    民    國    98    年    2    月    11     日
                  刑事第十庭  審判長法  官   江德民
                                    法  官   華奕超
                                    法  官   陳添喜
以上正本證明與原本無異。
如不服本判決應於收受判決後10日內向本院提出上訴書狀，並應
敘述具體理由。其未敘述上訴理由者，應於上訴期間屆滿後20日
內向本院補提理由書 (均須按他造當事人之人數附繕本)「 切勿
逕送上級法院」。
                                    書記官   劉玉梅
中    華    民    國    98    年    2     月    11    日
附論罪科刑依據之法條：
中華民國刑法第325 條
意圖為自己或第三人不法之所有，而搶奪他人之動產者，處六月
以上五年以下有期徒刑。因而致人於死者，處無期徒刑或七年以
上有期徒刑，致重傷者，處三年以上十年以下有期徒刑。第一項
之未遂犯罰之。


司法院資訊處製作；財團法人民間司法改革基金會備份。
